臺灣屏東地方法院刑事判決　　　　　　　94年度訴緝字第30號
公　訴　人　臺灣屏東地方法院檢察署檢察官
被　　　告　甲○○
上列被告因違反毒品危害防制條例等案件，經檢察官提起公訴（
93年度毒偵字第1892號）及併案審理（臺灣高雄地方法院檢察署
93年度毒偵字第5475號、93年度偵字第2035號、94年度毒偵緝字
第458 號、94年度偵緝字第1588號、第1589號），嗣因被告就被
訴及併案犯罪事實為有罪之陳述，並聽取當事人之意見後，裁定
改依簡式審判程序審理，判決如下：
    主  文
甲○○連續施用第一級毒品，處有期徒刑壹年，扣案第一級毒品
海洛因貳小包 (合計淨重零點零壹公克，空包裝零點肆肆公克
）、含有海洛因殘渣之藥鏟肆支，均沒收銷燬之。又連續施用第
二級毒品，處有期徒刑柒月，扣案含有甲基安非他命殘渣袋個
及塑膠鏟子壹支，均沒收銷燬之。又連續行使偽造私文書，足以
生損害於公眾及他人，處有期徒刑拾月，如附表一編號一至八、
附表二編號一至七、附表三編號一至三及附表四編號一至十二所
示偽造「乙○○」之署名及指印，均沒收。應執行有期徒刑貳年
月；扣案第一級毒品海洛因貳小包 (合計淨重零點零壹公克
，空包裝零點肆肆公克）、含有海洛因殘渣之藥鏟肆支、含有甲
基安非他命殘渣袋個及塑膠鏟子壹支，均沒收銷燬之；如附表
一編號一至八、附表二編號一至七、附表三編號一至三及附表四
編號一至十二所示偽造「乙○○」之署名及指印，均沒收。
    事  實  及  理  由
一、甲○○於民國89年間，因施用毒品案件，經依本院以89年度
    毒聲字第1002號裁定送觀察、勒戒後，認有繼續施用毒品之
    傾向，依本院89年度毒聲字第2247號裁定令入戒治處所施以
    強制戒治1 年，於強制戒治執行滿3 月後，成效經評定為合
    格，由本院以90年度毒聲字第228 號裁定停止戒治，所餘戒
    治期間付保護管束，於90年9 月28日保護管束期滿強制戒治
    執行完畢，由臺灣屏東地方法院檢察署檢察官以90年度戒毒
    偵字第332 號為不起訴處分確定。詎甲○○於上開強制戒治
    執行完畢釋放後五年內，復基於施用第一級毒品海洛因之概
    括犯意，自93年1 月21日某時起至93年7 月27日凌晨3 時許
    ，在高雄縣鳳山市某不詳姓名之朋友家中，將第一級毒品海
    洛因加水稀釋，以注射針筒注射手臂之方式，施用第一級毒
    品海洛因多次；另基於施用第二級毒品甲基安非他命之概括
    犯意，自92年6 月26日某時許起至93年7 月27日凌晨3 時許
    止，亦於上開處所，將甲基安非他命置於玻璃球上以打火機
    燃燒後吸食其煙霧之方式，施用第二級毒品甲基安非他命多
    次，嗣於：(一)92年6 月26日14時30分許，為警於高雄市○○
    區○○路15號5 樓之2 查獲，並扣得含有甲基安非他命殘渣
    袋3 個及塑膠鏟子1 支；(二)93年4 月20日22時50分許，因涉
    嫌與李啟宏侵入高雄縣湖內鄉○○路○段496 巷68之2 號世
    樺畜枚公司行竊（有關甲○○及李啟忠竊盜部分，另案審理
    中），經該公司謝伯忠報警逮捕採尿液而查獲；(三)93年7 月
    27日17時許，在高雄縣鳳山市○○○路之台塑加油站前為警
    查獲，並扣得第一級毒品海洛因2 小包 (合計淨重0.13 公
    克，空包裝重0.44公克）、含有海洛因殘渣之藥鏟4 支。
二、甲○○於上開時、地為警查獲後，為逃避上開犯行之追訴，
    竟另基於行使偽造文書及偽造署押之概括犯意，於：(一)92年
    6 月26日14時30分，在附表一編號3 、4 、5 、6 所示之高
    雄縣政府警察局鳳山分局搜索扣押筆錄、高雄縣政府警察局
    鳳山分局逮捕通知書之本人聯及親友聯上偽造其妹「乙○○
    」之署名及指印，表示同意警員搜索而發現應行扣押物及接
    受高雄縣政府警察局鳳山分局警察逮捕之意，且將上開文書
    交回警察以行使，並於同日16時20分許，在附表一編號1 、
    2 所示之調查筆錄、口卡片上偽造「乙○○」之署名及指印
    ，再接續於警方移送至臺灣高雄地方法院檢察署後，在附表
    一編號7 所示之預防SARS調查表偽造「乙○○」之署名，表
    示於92年4 、5 月間未曾到過疫區，且無發燒等情形之意，
    且將該調查表交回該署以行使，並在附表一編號8 所示之訊
    問筆錄上偽造「乙○○」之署名；(二)再於93年4 月20日23時
    許，在附表二編號5 、6 所示之高雄縣政府警察局湖內分局
    逮捕通知書之本人聯及親友聯上偽造「乙○○」之署名及指
    印，表示接受高雄縣政府警察局湖內分局警察逮捕之意，且
    將上開文書交回警察以行使，並於94 年4月21日凌晨1 時15
    分許，在附表二編號1 所示之調查筆錄上偽造「乙○○」之
    署名及指印，又於94年4 月21日8 時40分及9 時5 分許，分
    別在附表二編號2 、3 、4 及附表三編號1 、2 、3 所示之
    調查筆錄、口卡片及口卡照片上偽造「乙○○」之署名及指
    印，再接續於警方移送至臺灣高雄地方法院檢察署後，在附
    表二編號7 所示之偵訊筆錄偽造「乙○○」之署名；(三)另於
    93年7 月27日17時20分許，在附表四編號3 、4 、7 所示之
    屏東縣警察局屏東分局捕通知書之本人聯及親友聯、屏東縣
    警察局屏東分局大同派出所扣押物品收據上偽造其妹「乙○
    ○」之署名及指印，表示接受高雄縣政府警察局鳳山分局警
    察逮捕及收受警方通知應扣押物已予以扣押之意，且將上開
    文書交回警察以行使，並於附表四編號5 、6 所示之扣押筆
    錄、扣押物品目錄表上偽造「乙○○」之署名及指印，又於
    同日19時20分許，在附表四編號1 、2 、8 、9 之調查筆錄
    、口卡片、屏東縣警察局屏東分局大同所查獲涉嫌毒品危害
    防制條例毒品初步檢驗報告表、屏東縣警察局屏東分局毒品
    案件嫌疑人尿液採證編號姓名對照表上偽造「乙○○」之署
    名及指印，再接續於警方移送至臺灣屏東地方法院檢察署後
    ，於93年7 月28日11時45分許，在附表四編號10、11之訊問
    筆錄、扣押物品清單上偽造「乙○○」之署名及指印，另於
    附表四編號12之限制住居具結書上偽造「乙○○」之署名及
    指印，表示遵守該署檢察官予以限制住居之意，並將該具結
    書交回該署以行使。甲○○上開行為，均足生損害於乙○○
    及各該警察機關、檢察署對於刑事案件調查、偵查之正確性
    ，嗣經各該檢察署檢察官，將如附表一、二、三、四所示之
    指印抽樣送內政部警政署刑事警察局鑑驗而查獲。
三、上開一之犯罪事實，有：(一)毒品嫌犯尿液流程管制清冊乙紙
    、高雄縣政府警察局湖內分局煙毒案件嫌犯代號與真實姓名
    對照表乙紙、屏東縣警察局屏東分局毒品案件嫌疑人尿液採
    證編號姓名對照表乙紙、高雄縣政府衛生局煙毒尿液92 年7
    月16日煙檢字第1302號檢驗成績書乙紙、93年4 月26 日93
    煙檢字第708 號檢驗成績書乙紙、高雄醫學大學附設中和紀
    念醫院93年10月26日編號0000-000號尿液檢驗報告乙紙、屏
    東縣衛生局93年8 月4 日煙毒及麻醉藥品類委託檢驗通知書
    乙紙；(二)搜索扣押筆錄2 紙、扣押目錄表2 紙、照片6 幀；
    (三)法務部調查局93年8 月19日調科壹字第2400 03221號鑑定
    通知書乙紙、高雄醫學大學附設中和紀念醫院94年9 月13日
    編號0000-000、0000-000、0000-000、0000-000、0000-000
    、0000-000、0000-000、0000-000號檢驗報告8 紙；(四)扣案
    含有甲基安非他命殘渣袋3 個、含有甲基安非他命殘渣之塑
    膠鏟子1 支、第一級毒品海洛因2 小包 (合計淨重0.13公克
    ，空包裝重0. 44 公克）、含有海洛因殘渣之藥鏟4 支；(五)
    被告於警詢、偵查及本院審理時之自白；(六)臺灣屏東地方法
    院檢察署刑案資料查註紀錄表、臺灣高等法院被告全國前案
    紀錄表各乙份等證據可資證明，被告施用第一、二級毒品海
    洛因、甲基安非他犯行，應可認定。
四、上開二之犯罪事實，除有附表一編號1 至8 、附表二編號1
    至7 、附表三編號1 至3 及附表四編號1 至12所示之文書證
    據可證外，且有上開查獲現場照片6 幀、內政部警政署刑事
    警察局92年10月14日刑紋字第0920184334號、93年08月30日
    刑紋字第0930173365號、93年11月4 日刑紋字第0930220039
    號及93年12月31日刑紋字第0930259599號之鑑定書計4 紙可
    資證明各該案發當時被查獲而署名、蓋指印之人確實為被告
    甲○○本人而非乙○○，是本件事證明確，被告行使偽造文
    書、偽造署押之犯行應可認定。
五、查海洛因、甲基安非他命，分別屬毒品危害防制條例第2條
    第2 項第1 、2 款所規定之第一、二級毒品。又按逮捕通知
    係司法警察（官）依刑事訴訟法之規定實施逕行拘提或逮捕
    時，對被逮捕人告知其已依刑事訴訟法受限制人身自由之意
    思表示，而被逮捕人於收受通知後，在該通知書上簽名、按
    捺指印，從其形式上觀察，足以表示簽名人已知悉其受逮捕
    之意旨，並足為簽名人出具收受該逮捕通知之證明（最高法
    院93年度台上字第1187號、93年度台上字第1454號、90年度
    台上字第6057號判決參照），故經被逮捕人簽名而造具之逮
    捕通知，具有文書之外觀，承載一定之意思表示，並足為簽
    名人表示意思之證明，自具有私文書之性質。核被告所為上
    開一之犯罪事實，係犯毒品危害防制條例第10條第1 項之施
    用第一級毒品罪及同條第2 項施用第二級毒品罪。又被告持
    有第一、二級毒品海洛因、甲基安非他命進而施用，其持有
    之低度行為均為施用之高度行為吸收，均不另論罪。再被告
    多次施用第一、二級毒品之犯行，時間緊接、手法相同，各
    觸犯構成要件相同之罪名，顯係各基於概括犯意為之，均為
    連續犯，各依刑法第56條之規定以一罪論，並加重其刑。被
    告所為上開二之犯罪事實，其中於附表一編號3 、4 、5 、
    6 、7 ，附表二編號5 、6 及附表四編號3 、4 、7 、12所
    示之文書，偽造「乙○○」之署名及指印，並持之分別交予
    高雄縣政府警察局鳳山分局、臺灣高雄地方法院檢察署、高
    雄縣政府警察局湖內分局、屏東縣警察局屏東分局及臺灣屏
    東地方法院檢察署，係犯刑法第216 條行使同法第210 條偽
    造私文書罪。被告於92年6 月26日在附表一編號1 至8 、於
    93年4 月20日至同年月21日在附表二編號1 至7 及附表三編
    號1 至3 、於93年7 月27日至同年月28日在附表四編號1 至
    12之文書證據上偽造「乙○○」之署名及指印；並於92年6
    月26日偽造並行使附表一編號3 、4 、5 、6 、7 、於93年
    4 月20日偽造並行使附表二編號5 、6 、於93年4 月27日至
    同年月28日偽造並行使附表四編號3 、4 、7 、12之文書，
    分別於三次為警查獲時，各係為同一冒名應訊之目的，利用
    各該次同一機會而本於單一之犯意接續為之，為接續犯，應
    各論以一行為。被告於92年6 月26日在附表一編號3 、4 、
    5 、6 、7 所示之文書、於93年4 月20日至同年月21日在附
    表二編號5 、6 所示之文書及於93年7 月27日至同年月28
    日在附表四編號3 、4 、7 、12之文書所為之偽造署押行為
    ，屬偽造各該偽造文書之部分行為，及各該偽造文書之低度
    行為，又為各該行使偽造文書之高度行為所吸收，均不另論
    罪。被告於上開二之犯罪事實所述三次經警查獲後，所為行
    使偽造私文書行為，時間緊接，所犯構成要件相同之罪名，
    顯係基於概括犯意反覆為之，為連續犯，應依刑法第56條規
    定論以一罪並依法加重其刑。被告所犯前揭連續施用第一級
    毒品、連續施用第二級毒品及連續行使偽造私文書三罪間，
    犯意各別，罪名有異，應予分論併罰。本院審酌被告有違反
    麻醉藥品管理條例、竊盜前科，有上開前科紀錄可證，足見
    被告素行非佳，且被告多次冒用其妹「乙○○」之名應訊，
    不僅增加乙○○之困擾，且亦增加司法資源之浪費，並有礙
    於司法權訴之正確性，自應受相當之刑事非難，惟被告於本
    院審理時即能坦承犯行，犯後態度良好，且其施用毒品行為
    於本質上係屬自我戕害行為，並未對社會造成直接而過鉅之
    損害，反社會性之程度應屬較低等一切情狀，分別量處如主
    文所示之刑，並定其應執行之刑，以示懲戒。
六、沒收：
  (一)扣案第一級毒品海洛因2 小包 (合計淨重0.13公克，空包裝
    重0.44公克），應依毒品危害防制條例第18條第1 項前段規
    定，予以沒收銷燬；又含有海洛因殘渣之藥鏟4 支、含有甲
    基安非他命殘渣袋3 個及塑膠鏟子1 支，因分別與毒品海洛
    因、甲基安非他命不能析離，視同為毒品，亦均應依毒品危
    害防制條例第18條第1 項前段規定沒收之。
  (二)如附表一編號1 至8 、附表二編號1 至7 、附表三編號1 至
    3 及附表四編號1 至12所示之偽造「乙○○」之署名、指印
    ，均應依刑法第219 條規定予以沒收。至附表一編號3 、4
    、5 、6 、7 、附表二編號5 、6 及附表四編號3 、4 、7
    、12所示偽造「乙○○」名義之文書，雖係行使偽造私文書
    所用之物，然該等私文書均已分別呈交高雄縣政府警察局鳳
    山分局、臺灣高雄地方法院檢察署、高雄縣政府警察局湖內
    分局、屏東縣警察局屏東分局及臺灣屏東地方法院檢察署，
    而分別屬於各該局、署所有，並非被告所有，自無從為沒收
    之諭知，併此敘明。
七、另併案部分，雖未據檢察官提起公訴，然該部分之犯罪事實
    ，與檢察官起訴之犯罪事實，各具有連續犯之裁判上一罪關
    係，依刑事訴訟法第267 條規定，應為起訴效力所及，基於
    審判不可分原則，本院自應併予審理，附此敘明。
八、據上論斷，應依刑事訴訟法第273 條之1 第1 項、第284 條
    之1 、第299 條第1 項前段、第310 條之2 ，毒品危害防制
    條例第10條第1 項、第2 項、第18條第1 項前段，刑法第11
    條、第56條、刑法第216 條、第210 條、第51條第5 款、第
    219 條，判決如主文。
中　　華　　民　　國　　94　　年　　10　　月　　27　　日
                  刑事第一庭    法  官  曾吉雄
以上正本證明與原本無異。
如不服本判決應於收受本判決送達後十日內向本院提出上訴書狀，
其未敘述上訴理由者，並得於提起上訴後十日內向本院補提理由
書狀（均須按他造當事人之人數附繕本）「切勿逕送上級法院」
                                書記官  潘美碧
中　　華　　民　　國　　94　　年　　10　　月　　27　　日
附表一：高雄縣警察局鳳山分局92年6 月26日鳳警刑移字第1312
        號刑案偵查卷及臺灣高雄地方法院檢察署92年度毒偵字
        第4144號卷
┌───┬─────────────────┬───┬────┐
│編號  │名                             稱 │署名數│指印數  │
│      │                                  │（枚）│（枚）  │
├───┼─────────────────┼───┼────┤
│1     │92年6 月26日警詢調查筆錄          │2     │6       │
├───┼─────────────────┼───┼────┤
│2     │口卡片                            │1     │1       │
├───┼─────────────────┼───┼────┤
│3     │高雄縣政府警察局鳳山分局搜索扣押筆│3     │3       │
│      │錄                                │      │        │
├───┼─────────────────┼───┼────┤
│4     │高雄縣政府警察局鳳山分局扣押物品目│1     │1       │
│      │錄表                              │      │        │
├───┼─────────────────┼───┼────┤
│5     │高雄縣政府警察局鳳山分局逮捕通知（│1     │1       │
│      │本人）                            │      │        │
├───┼─────────────────┼───┼────┤
│6     │高雄縣政府警察局鳳山分局逮捕通知（│1     │1       │
│      │親友）                            │      │        │
├───┼─────────────────┼───┼────┤
│7     │預防SARS調查表                    │1     │0       │
├───┼─────────────────┼───┼────┤
│8     │92年6月26日偵查訊問筆錄           │1     │0       │
├───┴─────────────────┼───┼────┤
│合計                                      │11    │13      │
└─────────────────────┴───┴────┘
附表二：高雄縣政府警察局湖內分局93年4 月21日湖警刑移字第
        293 號號刑案偵查卷及臺灣高雄地方法院檢察署93年度
        偵字第8345號卷
┌───┬─────────────────┬───┬────┐
│編號  │名                             稱 │署名數│指印數  │
│      │                                  │（枚）│（枚）  │
├───┼─────────────────┼───┼────┤
│1     │93年4月21日第一次警詢調查筆錄     │2     │4       │
├───┼─────────────────┼───┼────┤
│2     │93年4月21日第二次警詢調查筆錄     │2     │8       │
├───┼─────────────────┼───┼────┤
│3     │口卡片                            │1     │1       │
├───┼─────────────────┼───┼────┤
│4     │口卡照片                          │0     │1       │
├───┼─────────────────┼───┼────┤
│5     │高雄縣政府警察局湖內分局通知書（本│1     │1       │
│      │人）                              │      │        │
├───┼─────────────────┼───┼────┤
│6     │高雄縣政府警察局湖內分局通知書（親│1     │1       │
│      │友）                              │      │        │
├───┼─────────────────┼───┼────┤
│7     │93年4月21日偵查訊問筆錄           │1     │0       │
├───┴─────────────────┼───┼────┤
│合計                                      │8     │16      │
└─────────────────────┴───┴────┘
附表三：高雄縣政府警察局湖內分局93年9 月13日湖警刑移字第
        651 號刑案偵查卷
┌───┬─────────────────┬───┬────┐
│編號  │名                             稱 │署名數│指印數  │
│      │                                  │（枚）│（枚）  │
├───┼─────────────────┼───┼────┤
│1     │93年4 月21日警詢調查筆錄          │2     │4       │
├───┼─────────────────┼───┼────┤
│2     │口卡片                            │1     │1       │
├───┼─────────────────┼───┼────┤
│3     │口卡照片                          │0     │1       │
├───┴─────────────────┼───┼────┤
│合計                                      │3     │6       │
└─────────────────────┴───┴────┘
附表四：屏東縣警察局屏東分局93年7 月28日屏分刑字第093000
        1894號刑案偵查卷及93年度核退偵字第646 號卷
┌───┬─────────────────┬───┬────┐
│編號  │名                             稱 │署名數│指印數  │
│      │                                  │（枚）│（枚）  │
├───┼─────────────────┼───┼────┤
│1     │93年7 月27日警詢調查筆錄          │2     │16      │
├───┼─────────────────┼───┼────┤
│2     │口卡片                            │1     │1       │
├───┼─────────────────┼───┼────┤
│3     │屏東縣警察局屏東分局逮捕通知（本人│1     │1       │
│      │）                                │      │        │
├───┼─────────────────┼───┼────┤
│4     │屏東縣警察局屏東分局逮捕通知（親友│1     │1       │
│      │）                                │      │        │
├───┼─────────────────┼───┼────┤
│5     │屏東縣警察局屏東分局搜索扣押筆錄  │3     │3       │
├───┼─────────────────┼───┼────┤
│6     │屏東縣警察局屏東分局大同派出所扣押│2     │2       │
│      │物品目錄表                        │      │        │
├───┼─────────────────┼───┼────┤
│7     │屏東縣警察局屏東分局大同派出所扣押│1     │1       │
│      │物品收據                          │      │        │
├───┼─────────────────┼───┼────┤
│8     │屏東縣警察局屏東分局大同所查獲涉嫌│1     │1       │
│      │毒品危害防制條例毒品初步檢驗報告表│      │        │
├───┼─────────────────┼───┼────┤
│9     │屏東縣警察局屏東分局毒品案件嫌疑人│1     │1       │
│      │尿液採證編號姓名對照表            │      │        │
├───┼─────────────────┼───┼────┤
│10    │93年7月28日偵查訊問筆錄           │1     │0       │
├───┼─────────────────┼───┼────┤
│11    │臺灣屏東地方法院檢察署扣押物品清單│1     │1       │
├───┼─────────────────┼───┼────┤
│12    │臺灣屏東地方法院檢察署限制住居具結│1     │1       │
│      │書                                │      │        │
├───┴─────────────────┼───┼────┤
│合計                                      │15    │29      │
└─────────────────────┴───┴────┘
論罪科刑法條：
毒品危害防制條例第10條：
施用第一級毒品者，處 6 月以上 5 年以下有期徒刑。
施用第二級毒品者，處 3 年以下有期徒刑。
刑法第210條：
偽造、變造私文書，足以生損害於公眾或他人者，處5 年以下有
期徒刑。
刑法第216條：
行使第210 條至第215 條之文書者，依偽造、變造文書或登載不
實事項或使登載不實事項之規定處斷。
